NLP/utils/br.ispell-2.4/br.ispell-2.4/br.aff
#
# Arquivo affix do dicionário português para o ispell
# por Ricardo Ueda Karpischek (ueda@ime.usp.br)
#
nroffchars	().\\*
texchars	()\[]{}<\>\\$*.%

defstringtype "nroff" "nroff" ".mm" ".ms" ".me" ".man"

boundarychars '

wordchars [a-záéíóúàèìòùãõçüâêô] [A-ZÁÉÍÓÚÀÈÌÒÙÃÕÇÜÂÊÔ]

altstringtype "tex" "tex" ".tex" ".bib"

prefixes

flag *I:
#
# Prefixo latino " in".
#
    [^M]        >       IN              # ativo > inativo
    M           >       IM              # permeável > impermeável

flag *E:
#
# Prefixo latino "re".
#
    .           >       RE              # vender > revender

suffixes

flag *D:
   A      >       MENTE               # abrupta > abruptamente
   E      >       MENTE               # leve > levemente


flag P:
#
# Flexão em gênero e número de alguns substantivos e adjetivos.
#
#
   A      >       -A,O               # porca > porco
   A      >       S                  # porca > porcas
   A      >       -A,OS              # porca > porcos
   [^Ã] O >       -O,A               # porco > porca
   [^Ã] O >       S                  # porco > porcos
   [^Ã] O >       -O,AS              # porco > porcas
   E      >       -E,A               # mestre > mestra
   E      >       S                  # mestre > mestres
   E      >       -E,AS              # mestre > mestras
   R      >       A                  # criador > criadora
   R      >       ES                 # criador > criadores
   R      >       AS                 # criador > criadoras
   Ã O    >       -ÃO,ÕES            # pião > piões

flag G:
#
# Flexão simples de número
#
   O      >       S                  # tempo > tempos
   A      >       S                  # turma > turmas
   E      >       S                  # quantidade > quantidades
   O      >       S                  # o > os
   U      >       S                  # tatu > tatus
   É      >       S                  # pontapé > pontapés
   I      >       S                  # colibri > colibris
   Á      >       S                  # gambá > gambás
   Ó      >       S                  # nó > nós
   Ê      >       S                  # turnê > turnês
   Ú      >       S                  # baú > baús
   Ô      >       S                  # robô > robôs
   Ã      >       S                  # clã > clãs
   N      >       S                  # nêutron > nêutrons
   [^I] L >       -L,IS              # audível > audíveis
   I L    >       -L,S               # fuzil > fuzis
   R      >       ES                 # cadáver > cadáveres
   Z      >       ES                 # verniz > vernizes
   S      >       ES                 # país > países
   M      >       -M,NS	             # colagem > colagens

flag *R:
#
# Conjugações regulares de todos os tempos exceto
#
#     presente do indicativo
#     perfeito do indicativo
#     presente do subjuntivo
#     imperativo afirmativo
#     imperativo negativo
#
# 2. Pretérito imperfeito do indicativo. Paradigma:
#
# cantava cantavas cantava cantávamos cantáveis cantavam
# vendia  vendias  vendia  vendíamos  vendíeis  vendiam
# partia  partias  partia  partíamos  partíeis  partiam
# punha   punhas   punha   púnhamos   púnheis   punham
#
    A R         >       -R,VA           # cantava
    A R         >       -R,VAS          # cantavas
    A R         >       -AR,ÁVAMOS      # cantávamos
    A R         >       -AR,ÁVEIS       # cantáveis
    A R         >       -R,VAM          # cantavam
    E R         >       -ER,IA          # vendia
    E R         >       -ER,IAS         # vendias
    E R         >       -ER,ÍAMOS       # vendíamos
    E R         >       -ER,ÍEIS        # vendíeis
    E R         >       -ER,IAM         # vendiam
    I R         >       -R,A            # partia
    I R         >       -R,AS           # partias
    I R         >       -IR,ÍAMOS       # partíamos
    I R         >       -IR,ÍEIS        # partíeis
    I R         >       -R,AM           # partiam
    O R         >       -OR,UNHA        # punha
    O R         >       -OR,UNHAS       # punhas
    O R         >       -OR,ÚNHAMOS     # púnhamos
    O R         >       -OR,ÚNHEIS      # púnheis
    O R         >       -OR,UNHAM       # punham
#
# 4. Pretérito mais que perfeito do indicativo. Paradigma:
#
#  cantara cantaras cantara cantáramos cantáreis cantaram
#  vendera venderas vendera vendêramos vendêreis venderam
#  partira partiras partira partíramos partíreis partiram
#  pusera  puseras  pusera  puséramos  puséreis  puseram
#
#  puseram já consta do perfeito.
#
    [AEI]R      >       A               # cantara, vendera, partira
    [AEI]R      >       AS              # cantaras, venderas, partiras
    A R         >       -AR,ÁRAMOS      # cantáramos
    A R         >       -AR,ÁREIS       # cantáreis
    [AEI]R      >       AM              # cantaram, venderam, partiram
    E R         >       -ER,ÊRAMOS      # vendêramos
    E R         >       -ER,ÊREIS       # vendêreis
    I R         >       -IR,ÍRAMOS      # partíramos
    I R         >       -IR,ÍREIS       # partíreis
    O R         >       -OR,USERA       # pusera
    O R         >       -OR,USERAS      # puseras
    O R         >       -OR,USÉRAMOS    # puséramos
    O R         >       -OR,USÉREIS     # puséreis
#
# 5. Futuro do presente do indicativo. Paradigma:
#
# cantarei cantarás cantará cantaremos cantareis cantarão
# venderei venderás venderá venderemos vendereis venderão
# partirei partirás partirá partiremos partireis partirão
# porei    porás    porá    poremos    poreis    porão
#
    [AEIO]R     >       EI              # cantarei, venderei, partirei, porei
    [AEIO]R     >       ÁS              # cantarás, etc
    [AEIO]R     >       Á               # cantará, etc
    [AEIO]R     >       EMOS            # cantaremos, etc
    [AEIO]R     >       EIS             # cantareis, etc
    [AEIO]R     >       ÃO              # cantarão, etc
#
# 6. Futuro do pretérito do indicativo. Paradigma:
#
# cantaria cantarias cantaria cantaríamos cantaríeis cantariam
# venderia venderias venderia venderíamos venderíeis venderiam
# partiria partirias partiria partiríamos partiríeis partiriam
#
    [AEIO]R     >       IA              # cantaria, venderia, partiria, poria
    [AEIO]R     >       IAS             # cantarias, etc
    [AEIO]R     >       ÍAMOS           # cantaríamos, etc
    [AEIO]R     >       ÍEIS            # cantaríeis, etc
    [AEIO]R     >       IAM             # cantariam, etc
#
# 8. Pretérito imperfeito do subjuntivo. Paradigma:
#
# cantasse cantasses cantasse cantássemos cantásseis cantassem
# vendesse vendesses vendesse vendêssemos vendêsseis vendessem
# partisse partisses partisse partíssemos partísseis partissem
# pusesse  pusesses  pusesse  puséssemos  pusésseis  pusessem
#
    [AEI]R      >       -R,SSE          # cantasse, vendesse, partisse
    [AEI]R      >       -R,SSES         # cantasses, vendesses, partisses
    A R         >       -AR,ÁSSEMOS     # cantássemos
    A R         >       -AR,ÁSSEIS      # cantásseis
    [AEI]R      >       -R,SSEM         # cantassem, vendessem, partissem
    E R         >       -ER,ÊSSEMOS     # vendêssemos
    E R         >       -ER,ÊSSEIS      # vendêsseis
    I R         >       -IR,ÍSSEMOS     # partíssemos
    I R         >       -IR,ÍSSEIS      # partísseis
    O R         >       -OR,USESSE      # pusesse
    O R         >       -OR,USESSES     # pusesses
    O R         >       -OR,USÉSSEMOS   # puséssemos
    O R         >       -OR,USÉSSEIS    # pusésseis
    O R         >       -OR,USESSEM     # pusessem
#
# 9. Futuro do Subjuntivo. Paradigma:
#
# cantar cantares cantar cantarmos cantardes cantarem
# vender venderes vender vendermos venderdes venderem
# partir partires partir partirmos partirdes partirem
# puser  puseres  puser  pusermos  puserdes  puserem
#
# cantar, vender e partir vêm do infinitivo impessoal.
#
    [AEI]R      >       ES              # cantares, venderes, partires
    [AEI]R      >       MOS             # cantarmos, vendermos, partirmos
    [AEI]R      >       DES             # cantardes, venderdes, partirdes
    [AEI]R      >       EM              # cantarem, venderem, partirem
    O R         >       -OR,USER        # puser
    O R         >       -OR,USERES      # puseres
    O R         >       -OR,USERMOS     # pusermos
    O R         >       -OR,USERDES     # puserdes
    O R         >       -OR,USEREM      # puserem
#
# 10. Particípio. Paradigma:
#
# cantado
# vendido
# partido
# posto
#
    [AI]R       >       -R,DO           # cantado, partido
    E R         >       -ER,IDO         # vendido
    O R         >       -R,STO          # posto
#
# 11. Gerúndio. Paradigma:
#
# cantando
# vendendo
# partindo
# pondo
#
    [AEIO]R     >       -R,NDO          # cantando, vendendo, partindo, pondo
#
# 12. Infinitivo pessoal. Paradigma:
#
# cantar cantares cantar cantarmos cantardes cantarem
# vender venderes vender vendermos venderdes venderem
# partir partires partir partirmos partirdes partirem
# pôr    pores    pôr    pormos    pordes    porem
#
# Nos verbos regulares das três conjugações o infinitivo
# pessoal iguala o futuro do subjuntivo
#
# A forma "pôr" não é incluída porque nos derivados de
# "pôr" não ocorre o circunflexo, e, para estes, o
# infinitivo cobre o caso da primeira pessoa.
#
    O R         >       ES              # pores
    O R         >       MOS             # pormos
    O R         >       DES             # pordes
    O R         >       EM              # porem
